臺灣桃園地方法院刑事判決
                                  111年度審金訴字第181號
公  訴  人  臺灣桃園地方檢察署檢察官
被      告  燕誼詳


上列被告因詐欺等案件，經檢察官提起公訴（110 年度少連偵字
第441 號），因被告於準備程序中，就被訴事實為有罪之陳述，
經告知簡式審判程序之旨，並聽取當事人之意見後，經本院合議
庭裁定由受命法官獨任進行簡式審判程序，判決如下：
    主      文
丙○○犯三人以上共同冒用公務員名義詐欺取財罪，處有期徒刑
壹年壹月。
未扣案之犯罪所得新臺幣玖仟元沒收，於全部或一部不能沒收或
不宜執行沒收時，追徵其價額。
    事實及理由
一、本件犯罪事實及證據，除證據部分補充「被告丙○○於本院準
    備程序及審理時之自白」外，餘均引用檢察官起訴書之記載
    （詳如附件）。
二、論罪科刑：
  ㈠核被告所為，係犯刑法第339 條之4 第1 項第1 款、第2 款
    之三人以上共同冒用公務員名義詐欺取財及洗錢防制法第2 
    條第2 款、第14條第1 項之一般洗錢罪。
  ㈡被告於附件起訴書附表二所示時、地，向少年林○賢收取告訴
    人所交付之款項，均係於密接之時、地，基於對同一告訴人
    甲○○行詐欺之目的，侵害同一法益，堪認其主觀上係基於單
    一犯意接續所為，各該行為獨立性薄弱，依社會通念，難以
    強行分開，均應論以接續犯。
　㈢被告與年籍姓名不詳自稱「何輔堂」之成年男子、劉宇軒及
    少年林○賢及渠等所屬詐欺集團成員間，有犯意聯絡與行為
    分擔，應依刑法第28條之規定，論以共同正犯。
　㈣又被告係以一行為同時觸犯三人以上共同冒用公務員名義犯
    詐欺取財及一般洗錢等罪，應依刑法第55條之規定，從一重
    論以三人以上共同冒用公務員名義詐欺取財罪。
　㈤另犯前2 條之罪，在偵查或審判中自白者，減輕其刑，洗錢
    防制法第16條第2 項定有明文。而想像競合犯之處斷刑，本
    質上係「刑之合併」，其所謂從一重處斷，乃將想像競合犯
    組成之評價上數罪，合併為科刑一罪，其所對應之刑罰，亦
    合併其評價上數罪之數法定刑，而為一個處斷刑。易言之，
    想像競合犯侵害數法益者皆成立犯罪，論罪時必須輕、重罪
    併舉論述，同時宣告所犯各罪名，包括各罪有無加重、減免
    其刑之情形，亦應說明論列，量刑時併衡酌輕罪部分量刑事
    由，評價始為充足，然後依刑法第55條規定「從一重處斷」
    ，非謂對於其餘各罪可置而不論。因此，法院決定處斷刑時
    ，雖以其中最重罪名之法定刑，做為裁量之準據，惟於裁量
    其輕重時，仍應將輕罪合併評價在內（最高法院108 年度台
    上字第4405、4408號判決意旨）。是本案被告所犯洗錢防制
    法第14條第1 項洗錢罪，雖為想像競合犯，揆諸前揭判決意
    旨，被告罪名所涉相關加重、減免其刑之規定，仍應列予說
    明，並於量刑時在加重詐欺取財罪之法定刑度內合併評價。
    本案被告將其贓款依指示交付給上手之劉宇軒，進而掩飾犯
    罪所得去向與所在之洗錢等事實，於偵訊及審理時均供述詳
    實，應認其對洗錢行為主要構成要件事實有所自白，是就此
    部分減輕事由，自應由量刑時併予衡酌。
　㈥再被告為本案行為時未滿20歲，並非成年人，要無兒童及少
    年福利與權益保障法第112 條第1 項加重其刑規定之適用，
    公訴意旨認被告與少年共同實施犯罪，應依上開規定加重其
    刑，容有誤會，附此說明。
  ㈦爰審酌被告不思以正當途徑獲取財物，反加入詐欺集團並擔
    任收水工作，與詐欺集團成員行詐騙行為，牟取不法報酬，
    動機不良，手段可議，價值觀念偏差，危害社會治安，損害
    告訴人之權益，兼衡告訴人所受之損害且尚未尚未賠償告訴
    人、被告參與之程度、犯後坦承犯行之態度、素行及斟酌被
    告之智識程度及現仍於高中求學並在家中麵店幫忙之生活狀
    況等一切情狀，量處如主文所示之刑。
三、沒收：
    按犯罪所得，屬於犯罪行為人者，沒收之；前二項之沒收，
    於全部或一部不能沒收或不宜執行沒收時，追徵其價額，刑
    法第38條之1 第1 項前段、第3 項分別定有明文。經查，被
    告於偵訊時供稱：兩天下來賺了約新臺幣9,000 元，劉宇軒
    當場就給我現金等語，業據被告供述在案，是此部分屬被告
    本案之犯罪所得，惟此報酬並未扣案，仍應依刑法第38條之
    1 第1 項前段、第3 項規定宣告沒收，於全部或一部不能沒
    收或不宜執行沒收時，追徵其價額。
據上論斷，應依刑事訴訟法第273 條之1 第1 項、第299 條第1
項前段、第310 條之2 、第454 條（本案採判決精簡原則，僅引
述程序法條），判決如主文。
本案經檢察官董諭到庭執行職務。
中    華    民    國   111    年    4     月    28    日
                       刑事審查庭  法  官  李佳穎
以上正本證明與原本無異。
如不服本判決應於收受判決後20日內向本院提出上訴書狀，並應
敘述具體理由。其未敘述上訴理由者，應於上訴期間屆滿後20日
內向本院補提理由書(均須按他造當事人之人數附繕本)「切勿逕
送上級法院」。
                                   書記官  蔡萱穎
中    華    民    國   111    年    4     月    28    日
附錄論罪科刑法條：
洗錢防制法第14條
有第二條各款所列洗錢行為者，處7 年以下有期徒刑，併科新臺
幣5 百萬元以下罰金。
前項之未遂犯罰之。
前二項情形，不得科以超過其特定犯罪所定最重本刑之刑。
刑法第211 條
偽造、變造公文書，足以生損害於公眾或他人者，處1 年以上7
年以下有期徒刑。
中華民國刑法第339 條之4
犯第339 條詐欺罪而有下列情形之一者，處1 年以上7 年以下有
期徒刑，得併科1 百萬元以下罰金：
一、冒用政府機關或公務員名義犯之。
二、三人以上共同犯之。
三、以廣播電視、電子通訊、網際網路或其他媒體等傳播工具，
    對公眾散布而犯之。
前項之未遂犯罰之。

附件：
臺灣桃園地方檢察署檢察官起訴書
                                  110年度少連偵字第441號
    被　　　告　丙○○　男　19歲（民國00年0月00日生）
　　　　　　　　　　　　住桃園市○鎮區○○路000巷00號
                        國民身分證統一編號：Z000000000號
上列被告因詐欺等案件，已經偵查終結，認應提起公訴，茲將犯
罪事實及證據並所犯法條分敘如下：
　　　　犯罪事實
一、丙○○於民國109年10月底某時起，加入真實姓名不詳自稱「
    何輔堂」、劉宇軒、少年林○賢及其他真實姓名年籍不詳之詐
    欺集團成員所組成3人以上，以實施詐術為手段，具有持續
    性、牟利性之有結構性之詐欺犯罪組織（所涉違反組織犯罪
    防制條例部分，業經臺灣基隆地方檢察署以109年度少連偵
    字第121號提起公訴，故非在本案起訴範圍），丙○○係擔任
    向取款車手收取詐欺贓款之收水車手，並可分得一定比例金
    額作為報酬。丙○○與「何輔堂」、劉宇軒、少年林○賢及其
    他真實姓名年籍不詳之詐欺集團成員，共同意圖為自己不法之
    所有，基於三人以上冒用公務員之名義共同詐欺取財及洗錢
    之犯意聯絡，由詐欺集團成員於附表一所示時間，向甲○○施
    用詐術，致其陷於錯誤，而將附表一所示之財物交付少年林
    ○賢，少年林○賢再於附表二所示之時間、地點，將上開財物
    交給丙○○，丙○○再轉交給劉宇軒，而掩飾、隱匿前揭詐欺犯
    罪所得之來源及去向。嗣甲○○察覺受騙後報警處理，經警調
    閱相關監視器錄影畫面比對追查後，始循線查悉上情。
二、案經甲○○訴由臺南市政府警察局新營分局報告臺灣臺南地方
    檢察署檢察官陳請臺灣高等檢察署檢察長令轉本署偵辦。
　　　　證據並所犯法條
一、證據清單及待證事實：
編號 證據名稱 待證事實 出處 1 被告丙○○於警詢及偵查中之自白 ⑴證明被告丙○○受劉宇軒之招募加入詐欺集團擔任收取詐欺贓款之收水工作，並有於附表二所示時間、地點向少年林○賢收取詐欺贓款，再轉交給劉宇軒之事實。 ⑵坦承於109年11月17、18日，從劉宇軒取得共新臺幣（下同）9000元之報酬。  警卷第125-130頁、偵卷第17-18頁 2 告訴人甲○○於警詢時之陳述   證明告訴人遭詐騙而交付附表一所示財物之事實。 警卷第208-222頁 3 告訴人甲○○與詐欺集團成員之聊天紀錄截圖（包括台北地檢署監管科收據翻拍照片2張） 證明告訴人遭詐騙之事實。 警卷第244-258頁 
二、論罪部分：
(一)所犯法條、共犯與罪數：
    核被告丙○○所為，係犯刑法第339條之4第1項第1、2款之3人
    以上共同冒用公務員名義詐欺取財、洗錢防制法第14條第1
    項之一般洗錢等罪嫌。被告與「何輔堂」、劉宇軒、少年林
    ○賢及該集團假冒公務員等人間，有犯意聯絡、行為分擔，
    均為共同正犯，並請依兒童及少年福利與權益保障法第112
    條第1項規定加重其刑。被告所犯上開3人以上共同冒用公務
    員名義詐欺取財罪及一般洗錢等罪嫌間，屬一行為觸犯數罪名
    之想像競合犯，請依刑法第55條前段之規定，從一重論以刑
    法第339條之4第1項第1、2款之3人以上共同冒用公務員名義
    詐欺取財罪嫌。
(二)沒收：
    被告於偵查中自承從劉宇軒取得9000元，為本案之犯罪所得
    ，請依刑法第38條之1第1項前段、第3項規定沒收之，並於
    全部或一部不能沒收或不宜執行沒收時，追徵其價額。
三、依刑事訴訟法第251條第1項提起公訴。
　　此　致
臺灣桃園地方法院
中　　華　　民　　國　 111　　年　　1 　　月　　19　　日
　　　　　　　　　　　　　　　檢　察　官　陳 建 宇
                                          乙 ○ ○
本件證明與原本無異
中　　華　　民　　國　 111　　年　　1 　　月　　25　　日
                              書  記  官  鄭 丞 鈞  
所犯法條
中華民國刑法第339條之4
犯第 339 條詐欺罪而有下列情形之一者，處 1 年以上 7 年以
下有期徒刑，得併科 1 百萬元以下罰金：
一、冒用政府機關或公務員名義犯之。
二、三人以上共同犯之。
三、以廣播電視、電子通訊、網際網路或其他媒體等傳播工具，
    對公眾散布而犯之。
前項之未遂犯罰之。
洗錢防制法第14條
有第二條各款所列洗錢行為者，處 7 年以下有期徒刑，併科新
臺幣 5 百萬元以下罰金。
前項之未遂犯罰之。
前二項情形，不得科以超過其特定犯罪所定最重本刑之刑。
洗錢防制法第2條
本法所稱洗錢，指下列行為：
一、意圖掩飾或隱匿特定犯罪所得來源，或使他人逃避刑事追訴
    ，而移轉或變更特定犯罪所得。
二、掩飾或隱匿特定犯罪所得之本質、來源、去向、所在、所有
    權、處分權或其他權益者。
三、收受、持有或使用他人之特定犯罪所得。
附表一：
編號 告訴人 詐騙時間、方式 交付時間 交付之財物及對象 交付地點 1 甲○○ 詐騙集團成員於109年11月12日10時許起，冒充中華電信客服人員、檢警，佯稱告訴人先前有欠繳1萬2000元電信費，且涉及洗錢案，須監管其名下之財產及金融帳戶等語，致其陷於錯誤而交付財物 109年11月17日14時20分許 交付43萬8000元與少年林○賢 臺中市○○區○○路000巷00弄0號前 2   109年11月18日14時25分許 交付47萬8300元以及告訴人所有之凱基銀行金融卡1張（帳號000-000000000000號）、玉山銀行信用卡1張（卡號0000-0000-0000-0000號）與少年林○賢 臺中市○區○○路00號 
附表二：
編號 少年林○賢交款之時間、地點 交付地點 1 少年林○賢於109年11月17日14時20分後某時許，將43萬8000元交給被告丙○○ 桃園市○○區○○○街00號前 2 少年林○賢於109年11月18日14時25分後某時許，將47萬8300元、凱基銀行金融卡及玉山銀行信用卡各1張交給被告丙○○ 同上